【裁判字號】    92,交聲更,16
【裁判日期】    921028
【裁判案由】    聲明異議
【裁判全文】
臺灣臺中地方法院交通事件事裁定                  九十二年度交聲更字第一六號
    原處分機關  公路總局臺中區監理所
    受 處分 人  甲○○
右列受處分人因違反道路交通管理處罰條例案件，對於交通部公路總局臺中區監理所
九十二年四月十日所為之裁決（中監違字第裁六○─Ｖ00000000號裁決書）
，聲明異議，不服本院九十二年六月九日第一審裁定（九十二年度交聲字第四三八號
），提起抗告，經臺灣高等法院臺中分院於中華民國九十二年七月二十三日撤銷發回
更審（九十二年度交抗字第五四一號），本院裁定如左：
    主  文
原處分撤銷。
甲○○不罰。
    理  由
一、原處分機關略以：本案係屏東縣警察局屏東分局舉發受處分人甲○○所有之車號
    ＶＰＵ─０９２號輕機車，於民國九十二年三月二十九日二十一時零分許，在屏
    東廣東路與大連路口處，因「報廢登記汽車仍行駛公路（八十六年三月二十六日
    報廢）」違規，受處分人於應到案日期前提出申訴，經原舉發機關函覆違規屬實
    ，該所遂於九十二年四月十日以中監違字第裁六○─Ｖ00000000號裁決
    書，裁處自收受裁決書之次日起十五日內，罰鍰處新臺幣三千六百元整，並沒入
    車輛，逾期則依裁決書處罰主文規定裁處，於法並無不合等語。
二、本件異議人即受處分人甲○○則以：該ＶＰＵ─０９２號輕機車已於八十六年三
    月二十六日辦理報廢登記，該報廢之機車於八十六年四月十日由一名自稱是回收
    業者以廢鐵之名義購入，雙方言明該機車不得行駛，只供廢鐵拆解，販賣金額三
    百元，且該梧規事件並非異議人行駛，爰聲明異議等語。
三、按報廢登記之汽車仍行駛者，依道路交通管理處罰條例第十二條第一項第十款、
    第二項之規定，固應處罰汽車所有人三千六百元以上一萬零八百元以下之罰鍰，
    並沒入車輛，惟上開條文處罰之對象，應以汽車所有人為限，乃屬當然。經查：
    本件異議人即受處分人甲○○所有之車號於八十六年三月二十六日辦理報廢，復
    於九十二年三月二十九日二十一時零分許，由駕駛人「王和進」駕駛，行經屏東
    廣東路與大連路口處，因報廢登記汽車仍行駛公路違規，為屏東縣警察局屏東分
    局員警依法掣單舉發，並由「王和進」收受完成送達等情，固有該舉發通知單一
    紙附卷可稽。惟處分人前來異議稱：該ＶＰＵ─０９２號輕機車已於八十六年三
    月二十六日辦理報廢登記，該報廢之機車於八十六年四月十日由一名自稱是回收
    業者以廢鐵之名義購入，雙方言明該機車不得行駛，只供廢鐵拆解，販賣金額三
    百元，且該梧規事件並非異議人行駛，爰聲明異議等語。依據本條例第十二條第
    一項第五款及道路交通安全規則第十條之規範意旨，處罰之對象應限縮於違規當
    時仍有牌照之該車所有人者，如該車已經移轉於他人而已非該車之所有權人者，
    則不在處罰之範圍內，意即本條例所謂使用他車牌照行駛者，係指就該車現所有
    人者而言。經本院審酌卷附相關資料得知，受處分人前曾所有之車號ＶＰＵ─０
    ９２號輕型機車牌照，業於八十六年三月二十六日於臺中區監理所申請註銷報廢
    ，於民國九十二年三月二十九日二十一時零分許，在屏東廣東路與大連路口處，
    因「報廢登記汽車仍行駛公路（八十六年三月二十六日報廢）」違規之違規人為
    王和進，此有原舉發機關屏東縣警察局屏東分局查證屬實之舉發違反道路交通管
    理事件通知單一紙在卷足憑。而受處分人既已主張且業已為車輛之報廢，並將機
    車賣與廢鐵收購商，揆諸社會常情，應屬可信。而事隔六年之王和進騎乘該已報
    廢之機車，舉發單位仍以甲○○為處罰對象，自應查明甲○○與王和進間就該機
    車有何使用關係存在。而王和進經本院囑託臺灣高雄地方法院訊問時證稱：「我
    騎的時候機車沒有牌照，機車是向楊及格借的，借的時候就沒有牌照，他說車子
    是他妹妹的，他沒有告訴我他妹妹叫什麼名字。」；「我不認識甲○○」等語，
    是以依證人王和進所言，其與受處分人甲○○並不認識，然舉發單位竟未予以查
    證，是亦無從證明駕駛人與受處分人即該車所有人間有何使用之關係存在，依前
    揭法條意旨，自不得對受處分人以本條例第十二條第一項第十款之規定處罰。本
    案復查無其他積極證據證明受處分人確於前揭時、地有違規之事實。從而，本件
    受處分人是否確為該車所有人，是否確係受處分人使用他車牌照行駛之事實，即
    應再予詳查。則受處分人前開所辯，尚堪採信。而受處分人既非所有人，自非道
    路交通管理處罰條第十二條第一項第一款、第二項規定處罰之對象，受處分人之
    辯解尚非無據。原處分未予詳查，遽予裁罰，容有未洽，本件異議為有理由，原
    處分應予撤銷，另諭知受處分人不罰。
四、王和進駕駛報廢登記之車號ＶＰＵ─０９２號輕型機車，在右揭時地違規行駛，
    並為警舉發，此部分應由原處分機關或其他有權處分之機關查明現在實際之機車
    所有人後依法裁處，附此敘明。
五、據上論斷，應依道路交通管理處罰條例第八十七條第二項、道路交通案件處理辦
    法第二十條，裁定如主文。
中      華      民      國    九十二    年      十      月    二十八    日
                                臺灣臺中地方法院交通法庭
                                    法  官  張清洲
右正本證明與原本無異。
如不服本裁定應於送達後五日內向本院提出抗告狀。
                                    書記官
中      華      民      國    九十二    年      十      月    二十八    日


司法院資訊處製作；財團法人民間司法改革基金會備份。
